臺灣高等法院刑事判決
110年度交上易字第242號
上  訴  人  臺灣宜蘭地方檢察署檢察官
被      告  林玉娟


選任辯護人  李蒼棟律師
上列上訴人因被告過失傷害案件，不服臺灣宜蘭地方法院109年
度交易字第291號，中華民國110年7月29日所為之第一審判決（
起訴案號：臺灣宜蘭地方檢察署109年度調偵字第243號），提起
上訴，本院判決如下：
    主  文
上訴駁回。
    事  實
一、林玉娟於民國108年9月21日晚間8時40分前某時，駕駛車牌
    號碼0000-00號自用小客車，沿宜蘭縣礁溪鄉中山路由南往
    方向行駛，嗣於同日晚間8時40分許，行經宜蘭縣○○鄉○○路○
    段000號前，本應注意車前狀況，並隨時採取必要之安全措
    施，而依當時天候晴、夜間有照明、柏油路面乾燥、無缺陷
    、無障礙物、視距良好，並無不能注意之情形，竟疏未注意
    車前狀況，適有行人吳水源亦疏未注意行人穿越道路時，應
    自行人穿越道穿越，逕自林玉娟駕駛車輛之對向車道路邊違
    規穿越道路，林玉娟見狀閃煞不及，致所駕駛車輛右側車頭
    碰撞吳水源，致吳水源受有頭皮撕裂傷、頭部鈍傷、手肘挫
    傷、膝部挫傷、下背和骨盆挫傷、手部挫傷及慢性硬腦膜下
    出血（創傷性）等傷害，經接受慢性硬腦膜下血腫清除手術
    等治療後，發現水腦現象，臨床上智力退化、需專人長期照
    顧，於身體有重大不治之傷害。
二、案經吳水源訴由宜蘭縣政府警察局礁溪分局報告臺灣宜蘭地
    方檢察署檢察官偵查起訴。 
    理  由
壹、證據能力部分
一、按被告以外之人於審判外之言詞或書面陳述，除法律有規定
    者外，不得作為證據。又被告以外之人於審判外之陳述，雖
    不符合同法第159條之1至第159條之4之規定，但經當事人於
    審判程序同意作為證據，法院審酌該言詞陳述或書面陳述作
    成時之情況，認為適當者，亦得為證據；當事人、代理人或
    辯護人於法院調查證據時，知有第159條第1項不得為證據之
    情形，而未於言詞辯論終結前聲明異議者，視為有前項之同
    意。刑事訴訟法第159條第1項及第159條之5分別定有明文。
    本件檢察官、被告林玉娟及其辯護人，就本件卷內被告以外
    之人於審判外之陳述，於本院準備程序時均表示不爭執（見
    本院卷第63頁至第65頁），且迄本院言詞辯論終結前未聲明
    異議，經本院審酌該等證據之作成情況，核無違法取證或其
    他瑕疵，認均適為本案認定事實之依據，依刑事訴訟法第15
    9條之5規定，均有證據能力。
二、又本件認定事實引用之卷內其餘非供述證據（詳後述），並
    無證據證明係公務員違背法定程序取得，依同法第158條之4
    規定反面解釋，均有證據能力。　　
貳、實體部分
一、認定犯罪事實所憑之證據及理由：
　㈠上揭犯罪事實，業據被告於本院準備程序及審理時坦承不諱
    （見本院卷第65頁至第66頁、第90頁至第91頁），並有道路
    交通事故現場圖、道路交通事故調查報告表㈠、㈡、現場暨車
    損照片、車輛詳細資料報表、礁溪杏和醫院診斷證明書及國
    立陽明大學附設醫院診斷證明書等件附卷可憑（見警卷第14
    頁至第22頁、第26頁、第27頁至第28頁），前開犯罪事實，
    應堪認定。
　㈡按汽車行駛時，駕駛人應注意車前狀況，並隨時採取必要之
    安全措施，道路交通安全規則第94條第3項定有明文，是被
    告駕駛自用小客車行駛於一般道路上，本應確實注意並遵守
    上開規定，且當時天候晴、夜間有照明、柏油路面乾燥無缺
    陷、無障礙物且視距良好，有道路交通事故調查報告表㈠及
    現場照片可佐（見警卷第16頁、第18頁至第22頁），又依道
    路交通事故現場圖及車損照片所示（見警卷第15頁、第22頁
    ），告訴人吳水源係由被告駕駛車輛之對向車道路邊先穿越
    對向道路後，再穿越被告行向車道，於接近該車道路邊時，
    被告車輛右側車頭撞擊告訴人而肇事，倘被告駕車前行時有
    注意車輛前方狀況，應可發覺告訴人違規穿越道路之動向及
    位置。且本件經送交通部公路總局臺北區監理所基宜區車輛
    行車事故鑑定會及交通部公路總局鑑定，均同此意見，認「
    肇事當時，南向車道無壅塞車陣情形，則被告駕駛自小客車
    ，行經分向線路段，疏未注意車前狀況，並採取必要之安全
    措施，為肇事次因」等語（見調偵卷第5頁至第6頁、原審卷
    第257頁），而本案車禍肇事時南向車道並無壅塞車陣，則
    行人即告訴人自左而右穿越車道時，被告駕駛車輛應可預見
    ，然被告卻疏未注意車前狀況，突見車前告訴人穿越車道，
    閃煞不及，是被告就本件車禍確有過失。
　㈢按稱重傷者，謂下列傷害：其他於身體或健康，有重大不治
    或難治之傷害，刑法第10條第4項第6款定有明文。告訴人於
    發生本案車禍後，先送往礁溪杏和醫院急救，診斷受有頭皮
    撕裂傷7.5公分、頭部鈍傷、手肘挫傷、膝部挫傷、下背及
    骨盆挫傷、手部挫傷後，僅手術縫合頭皮撕裂傷，隨即轉院
    至國立陽明大學附設醫院救治，經醫院診斷告訴人受有慢性
    硬腦膜下出血（創傷性），於車禍發生同日入加護病房治療
    ，108年10月3日辦理出院，108年10月21日門診治療，翌日
    辦理入院，108年10月25日接受慢性硬腦膜下血腫清除手術
    ，108年11月4日出院，最近一次門診時，電腦斷層發現有水
    腦現象，臨床上智力退化，需專人長期照顧等節，有礁溪杏
    和醫院、國立陽明大學附設醫院診斷證明書、病患就醫摘要
    回覆單等附卷足參（見警卷第27頁、第28頁、原審卷第235
    頁），堪信屬實。則依前揭告訴人車禍後急救、轉院、治療
    手術等歷程，堪認告訴人因車禍致頭部受創，受有慢性硬腦
    膜下出血，經手術治療後出現水腦現象，且臨床上有智力退
    化、需專人長期照顧，於告訴人之身體，已達重大不治之重
    傷害程度，可以認定，且被告過失行為與告訴人受有重傷害
    之間具有相當因果關係。
  ㈣綜上，足認被告任意性自白與事實相符，堪以採信。本案事
    證明確，被告犯行堪以認定，應依法論科。 　　　　　
二、論罪：
  ㈠核被告所為，係犯刑法第284條後段之過失致重傷罪。公訴意
    旨固認被告所為，係犯刑法第284條前段之過失傷害罪，惟
    業經公訴檢察官於原審當庭變更起訴法條（見原審卷第309 
    頁），即認被告上開所犯應係犯過失致重傷罪，故本院自無
    庸變更起訴法條。
　㈡被告於過失致重傷犯行未被發覺前，在事故現場等候，並於
    警員到場時當場承認為肇事人，而自願接受裁判，有宜蘭縣
    政府警察局礁溪分局交通分隊道路交通事故肇事人自首情形
    紀錄表1紙附卷足憑（見警卷第24頁），應認符合自首之要
    件，爰依刑法第62條前段之規定，減輕其刑。
三、維持原判決之理由：
　㈠原審審理後，認被告犯罪事證明確，適用刑法第284條後段、
    第62條前段等規定，並審酌被告未能善盡駕駛注意義務，導
    致告訴人受有前揭重傷結果，所造成之損害極為嚴重且難以
    回復，並造成告訴人家屬生活遽變及精神莫大痛苦，其所為
    甚值非難；又被告犯後否認犯行（被告已於本院準備程序及
    審理時坦承犯行），迄今未能與告訴人家屬達成和解並賠償
    其等損失，犯後態度難認良好，惟念及被告違反義務之程度
    及告訴人對於本件行車事故與有過失，被告前無任何刑事科
    刑紀錄，素行良好，暨其自述國小畢業之教育程度、已婚、
    因疫情目前無業之家庭生活狀況（見原審卷第315 頁）等一
    切情狀，量處被告有期徒刑5月，如易科罰金，以新臺幣1千
    元折算1日。經核原審認事用法並無違誤，量刑亦屬允當，
    應予維持。　 
　㈡檢察官循告訴人之監護人吳水同狀請上訴意旨固以：被告迄
    今未賠償告訴人，犯後態度不佳，原審僅量處被告有期徒刑
    5月，量刑顯屬過輕，且原審之科刑理由，僅抽象載稱被告
    之素行、生活狀況、智識程度等一切情狀，並未說明各該事
    項之具體情形，有判決理由未備之違法，爰請求將原判決撤
    銷，更為適當合法之判決等語。惟按量刑輕重，屬為裁判之
    法院得依職權自由裁量之事項，苟其量刑已以行為人之責任
    為基礎，並斟酌刑法第57條各款所列情狀，在法定刑度內，
    酌量科刑，無顯然失當或違反公平、比例及罪刑相當原則者
    ，亦無偏執一端，致明顯失出失入情形，即不得指為違法。
    查原審於量刑時已依刑法第57條規定，以行為人之責任為基
    礎，審酌該條所列情狀，並以本案被告所為之前揭犯行造成
    告訴人家屬生活之變化及精神痛苦，尚未與告訴人達成和解
    並賠償之犯後態度，併參酌被告前無任何刑事科刑紀錄，素
    行良好，暨其自述國小畢業之教育程度、已婚、因疫情目前
    無業之家庭生活狀況等一切情狀而為量刑，堪認原判決已經
    詳細記載量刑審酌各項被告犯罪情節及犯罪後之態度等一切
    情狀，予以綜合考量，在法定刑內科處其刑，是本件檢察官
    以原判決量刑過輕及未具體說明科刑理由等語為由提起上訴
    ，為無理由，應予駁回。　
據上論斷，應依刑事訴訟法第368條，判決如主文。
本案經檢察官黃明正提起公訴，檢察官林禹宏提起上訴，檢察官
周慶華到庭執行職務。
中　　華　　民　　國　　110 　年　　11　　月　　30　　日
                  刑事第二庭    審判長法　官  遲中慧
                                      法　官  楊志雄
                                      法　官  邱筱涵
以上正本證明與原本無異。
不得上訴。
                                      書記官  鄭巧青
中　　華　　民　　國　　110 　年　　11　　月　　30　　日
附錄：本案論罪科刑法條全文
中華民國刑法第284條
因過失傷害人者，處1年以下有期徒刑、拘役或10萬元以下罰金
；致重傷者，處3年以下有期徒刑、拘役或30萬元以下罰金。